臺灣新北地方法院刑事判決
111年度審訴字第718號
公  訴  人  臺灣新北地方檢察署檢察官
被      告  曹天福


            彭成炯


上列被告等因違反廢棄物清理法案件，經檢察官提起公訴（111
年度偵字第10814號），被告等於準備程序中就被訴事實為有罪
之陳述，本院裁定進行簡式審判程序，茲判決如下：
    主  文
曹天福共同犯廢棄物清理法第四十六條第四款前段之非法清除廢
棄物罪，處有期徒刑陸月，如易科罰金，以新臺幣壹仟元折算壹
日。緩刑貳年。未扣案之犯罪所得新臺幣柒仟元沒收，於全部或
一部不能沒收或不宜執行沒收時，追徵其價額。 
彭成炯共同犯廢棄物清理法第四十六條第四款前段之非法清除廢
棄物罪，處有期徒刑陸月，如易科罰金，以新臺幣壹仟元折算壹
日。緩刑貳年。 
    事  實
一、曹天福、彭成炯明知從事廢棄物清除業務，應向直轄市、縣
    （市）主管機關或中央主管機關委託之機關申請核發公民營
    廢棄物清除機構許可文件後，始得受託清除、處理廢棄物業
    務，竟未取得前開許可文件，即共同基於非法從事清除廢棄
    物之犯意聯絡，於民國111年1月6日13時許前某日時，曹天
    福雇用彭成炯為臨時工，並駕駛其所有之車號000-0000號自
    用小貨車搭載彭成炯，以代價新臺幣（下同）7,000元，自
    新北市○○區○○路000巷0號1樓載運土木或建築廢棄物混合物
    （代碼：D-0599）予以清除後，欲載往新北市中和區環河西
    路台64線附近砂石場傾倒，於同日13時許，行經新北市板橋
    區萬安街85巷18之2號前，遭新北市政府環保稽查人員攔查
    ，始查悉上情。
二、案經新北市政府警察局海山分局報告臺灣新北地方檢察署檢
    察官偵查起訴。
    理  由
一、按除被告所犯為死刑、無期徒刑、最輕本刑為3 年以上有期
    徒刑之罪或高等法院管轄第一審案件者外，於第一次審判期
    日前之準備程序進行中，被告先就被訴事實為有罪之陳述時
    ，審判長得告知被告簡式審判程序之旨，並聽取當事人、代
    理人、辯護人及輔佐人之意見後，裁定進行簡式審判程序，
    刑事訴訟法第273 條之1 第1 項定有明文。本件被告所二人
    犯係死刑、無期徒刑、最輕本刑為3 年以上有期徒刑以外之
    罪，其於準備程序中就被訴事實為有罪之陳述，經本院告知
    簡式審判程序之旨，並聽取公訴人及被告二人之意見後，認
    宜進行簡式審判程序，爰依上開規定裁定行簡式審判程序。
二、上揭事實，業據被告二人於警詢、偵查、本院準備程序及審
    理時均坦承不諱，並有新北市政府車輛攔檢稽查紀錄表、新
    北市政府環境保護局稽查紀錄、現場相片黏貼紀錄表、車輛
    詳細資料報表附卷可稽，被告二人犯行堪予認定。
三、論罪科刑：
　　按從事廢棄物清除業務者，應向直轄市、縣（市）主管機關
    或中央主管機關委託之機關申請核發公民營廢棄物清除機構
    許可文件後，始得受託清除廢棄物業務，廢棄物清理法第41
    條第1 項定有明文。是同法第46條第4 款所謂未依第41條第
    1 項規定領有廢棄物清除許可文件者，自係指從事廢棄物清
    除業務，而未經申請核發許可文件者及非從事廢棄物清除業
    務，而無法申請核發許可文件者而言（最高法院91年度台上
    字第5905號判決意旨參照）；且行為人亦不以公民營廢棄物
    清除處理機構為限，凡未領有許可證或核備文件而從事廢棄
    物貯存、清除、處理者，即足當之（最高法院92年度台上字
    第1213號判決意旨參照）。再者，廢棄物清理法第46條第4
    款所規定之犯罪構成要件行為，計有「貯存」、「清除」及
    「處理」三者，其中所謂「貯存」，指一般廢棄物於回收、
    清除、處理前，放置於特定地點或貯存容器、設施內之行為
    ；「清除」乃指①收集、清運：指以人力、清運機具將一般
    廢棄物自產生源運輸至處理場（廠）之行為，②轉運：指以
    清運機具將一般廢棄物自產生源運輸至轉運設施或自轉運設
    施運輸至中間處理或最終處置設施之行為；至於「處理」則
    包含①中間處理：指一般廢棄物在最終處置或再利用前，以
    物理、化學、生物、熱處理、堆肥或其他處理方法，變更其
    物理、化學、生物特性或成分，達成分離、中和、減量、減
    積、去毒、無害化或安定之行為；②最終處置：指將一般廢
    棄物以安定掩埋、衛生掩埋、封閉掩埋或海洋棄置之行為；
    ③再利用：指將一般廢棄物做為原料、材料、燃料、填土或
　　其他經中央主管機關會商中央目的事業主管機關認定之用途
　  行為；④能源回收：指一般廢棄物具有生質能、直接利用或
    經處理產生能源特性，供進行再生能源利用之行為，此復經
    行政院環境保護署依廢棄物清理法第12條第1 項授權訂定之
    「一般廢棄物回收清除處理辦法」第2 條第7 款、第11款及
    第13款規定明確。是以被告二人將土木或建築廢棄物混合物
    載往新北市中和區環河西路台64線附近砂石場，依前揭說明
    ，應屬從事廢棄物之「清除」行為。是核被告二人所為，均
    係犯廢棄物清理法第46條第4 款前段之非法清除廢棄物罪。
    被告二人就上開犯行間，有犯意聯絡及行為分擔，均應論以
    共同正犯。又廢棄物清理法第46條第4款之未領有許可文件
    而從事廢棄物之貯存、清除、處理罪，法定刑為「1年以上5
    年以下有期徒刑，得併科1500萬元以下罰金」，本件被告二
    人於本院準備程序及審理時均坦認渠等所為上開犯行，而渠
    等所為本件清除廢棄物之犯行，實屬非是，然審酌被告二人
    係為清除承包鐵門窗工程所產出之廢棄物，數量不多，又僅
    載運一趟，如遽論科以此重典，不免過苛，認縱使科以法定
    最低刑度，猶嫌過重，爰均依刑法第59條之規定，予以酌減
    其刑。爰審酌被告二人未依廢棄物清理法規定領有許可文件
    非法清除廢棄物，影響環境衛生，所為應予非難，兼衡渠等
    素行、犯罪之動機、目的、手段、智識程度、職業、家庭、
    經濟狀況，對環境污染之危害程度，以及犯後均坦承犯行之
    態度等一切情狀，分別量處如主文所示之刑，及均諭知易科
    罰金之折算標準，以資懲儆。末查，被告二人均未曾因故意
    犯罪受有期徒刑以上刑之宣告，有臺灣高等法院被告前案紀
    錄表2 份在卷可考，渠等因一時失慮致罹刑典，犯後均已坦
    承犯行態度良好，渠等經此偵審教訓後，信已足收警惕之效
    ，應無再犯之虞，本院審酌上情，認渠等宣告之刑以暫不執
    行為適當，爰均宣告緩刑2 年，以啟自新。
四、沒收：
　　按共同正犯之犯罪所得，沒收或追徵，應就各人所分得之數
    額分別為之；先前對共同正犯採連帶沒收犯罪所得之見解，
    已不再援用及供參考（最高法院104 年第13次刑事庭會議決
    議意旨參照），此為終審機關近來一致之見解。所謂各人「
    所分得」，係指各人「對犯罪所得有事實上之處分權限」，
    法院應視具體個案之實際情形而為認定：倘若共同正犯各成
    員內部間，對於不法利得分配明確時，固應依各人實際分配
    所得沒收；然若共同正犯成員對不法所得並無處分權限，其
    他成員亦無事實上之共同處分權限者，自不予諭知沒收；至
    共同正犯各成員對於不法利得享有共同處分權限時，則應負
    共同沒收之責（最高法院104 年度台上字第3937號判決意旨
    參照）。而共同正犯各人實際上有無犯罪所得，或其犯罪所
    得之多寡，應由事實審法院綜合卷證資料及調查所得認定之
    （最高法院105 年度台上字第1733號判決意旨參照）。查被
    告曹天福於偵查中供稱：因為裝鐵門就要幫人家拆木門並丟
    棄，總共要加7,000元等語，雖未扣案，仍應依刑法第38條
    之1第1 項、第3 項規定宣告沒收，於全部或一部不能沒收
    或不宜執行沒收時，追徵其價額。另被告彭成炯於偵查中供
    稱：載這車的報酬我是臨時工我不清楚等語，本院復查無積
    極證據可資證明被告彭成炯有因實行本件犯罪而獲利，無從
    認為被告彭成炯有犯罪所得，自無庸宣告沒收或追徵。
據上論斷，應依刑事訴訟法第273 條之1 第1 項、第299 條第1
項前段，廢棄物清理法第46條第4 款前段，刑法第11條前段、第
28條、第59條、第41條第1項前段、第74條第1 項第1 款、第38
條之1第1項、第3項，判決如主文。
本案經檢察官陳建勳提起公訴，檢察官陳漢章到庭執行職務。
中　　華　　民　　國　　111 　年　　8 　　月　　25　　日
                  刑事第二十四庭  法  官  徐子涵
上列正本證明與原本無異。
如不服本判決，應於判決送達後20日內敘明上訴理由，向本院提
出上訴狀 (應附繕本) ，上訴於臺灣高等法院。其未敘述上訴理
由者，應於上訴期間屆滿後20日內向本院補提理由書「切勿逕送
上級法院」。
                                  書記官　游士霈
中　　華　　民　　國　　111 　年　　8 　　月　　25　　日
附錄本案論罪科刑法條全文：
廢棄物清理法第46條
有下列情形之一者，處1 年以上5 年以下有期徒刑，得併科新臺
幣1 千5 百萬元以下罰金：
一、任意棄置有害事業廢棄物。
二、事業負責人或相關人員未依本法規定之方式貯存、清除、處
    理或再利用廢棄物，致污染環境。
三、未經主管機關許可，提供土地回填、堆置廢棄物。
四、未依第41條第1 項規定領有廢棄物清除、處理許可文件，從
    事廢棄物貯存、清除、處理，或未依廢棄物清除、處理許可
    文件內容貯存、清除、處理廢棄物。
五、執行機關之人員委託未取得許可文件之業者，清除、處理一
    般廢棄物者；或明知受託人非法清除、處理而仍委託。
六、公民營廢棄物處理機構負責人或相關人員、或執行機關之人
    員未處理廢棄物，開具虛偽證明。